福建金門地方法院民事裁定　　　　　　　　100年度聲字第1號
聲　請　人　興隆營造股份有限公司
法定代理人　單偉彪
相　對　人　展華機械工程股份有限公司
法定代理人　楊明如
上列聲請人聲請返還提存物事件，本院裁定如下：
    主  文
聲請駁回。
聲請程序費用由聲請人負擔。
    理  由
一、聲請意旨略以：聲請人前於民國97年間聲請對相對人原有之
    船舶大棟1號(即展華1號，船舶號數：交通部高雄港務局
    013544號)為假處分，並遵鈞院97年度裁全字第19號裁定，
    提供擔保即中國信託商業銀行無記名可轉讓定期存單新台幣
    （下同）1千萬元(存單號碼0000000)，經鈞院以97年度執全
    字第10號執行假處分在案。嗣聲請人認已無繼續為假處分執
    行之必要，因而聲請撤銷假處分裁定及撤回強制執行，經鈞
    院以97年度聲字第24號裁定准許撤銷，鈞院執行處並以97年
    10月7日金院樹97執全平字第10號函文准予備查。聲請人即
    委由律師寄發存證信函，函催相對人行使權利，相對人主張
    因假處分之執行而受有損害，起訴請求聲請人賠償，業經臺
    灣臺北地方法院98年度重訴字第221號、臺灣高等法院98年
    度上字第1298號民事判決，認相對人未受有損害，而駁回相
    對人之請求確定。因認供擔保原因業已消滅，爰依民事訴訟
    法第106條、第104條第1項第1款規定，請求返還提存物等語
    。
二、按擔保提存之提存人於提存後，固得依民事訴訟法第104條
    、第106條及提存法第18條第1項第9款之規定聲請返還提存
    物，惟提存物若經債權人聲請假扣押，並予以執行（查封）
    者，債務人（提存人）對提存物之處分權即受凍結（強制執
    行法第136條、第51條第2項參照），則該提存物事實上已無
    從返還提存人，法院自不應裁定將該提存物返還提存人。否
    則提存人持該命返還提存物之確定裁定，依提存法第18條第
    1項第9款規定，向該管法院提存所聲請返還提存物時，提存
    所將無從處理，最高法院93年度台抗字第242號裁定意旨參
    照。此於因假處分聲請之原因提供擔保，嗣後因提存人之債
    權人向執行法院聲請對提存人為終局或保全執行，而就提存
    之擔保金或擔保物為假扣押、假處分、查封等類似執行處分
    情形，亦應為同樣解釋。
三、查聲請人主張之前開事實，固據其提出本院97年度裁全字第
    19號裁定、提存書、97年度聲字第24號、本院97年10月7日
    金院樹97執全平字第10號函、臺灣臺北地方法院98年度重訴
    字第221號、臺灣高等法院98年度上字第1298號判決書、確
    定證明書影本等件為證，並經本院依職權調取本院97年度聲
    字第24號、97年度執全字第10號、97年度存字第20號等卷查
    證屬實，固可認相對人並未因聲請人假處分之聲請受有任何
    損害，是本件供擔保之原因業已消滅。惟本件聲請人所提出
    之擔保即中國信託商業銀行無記名可轉讓定期存單1千萬元(
    存單號碼0000000)，業據本院執行處先後以97年10月28日金
    院樹97執全助平字第25號、97年12月11日金院樹97執全平字
    第24號、97年12月22日金院樹97執平字第1477號執行命令全
    額扣押在案，迄今未經撤銷，此業據本院依職權調取97年度
    存字第20號案卷核閱無訛，揆諸上開最高法院裁定意旨及說
    明，聲請人自仍受前開扣押命令之拘束，而不得請求返還前
    揭提存物，本件聲請為無理由，應予駁回。
四、爰裁定如主文。
中    華    民    國   100   年    3     月    23     日
                  民事庭     法  官  許嘉容
以上正本證明與原本無異。
如不服本裁定，應於送達後10日內向本院提出抗告狀。
中    華    民    國   100   年    3     月    24     日
                             書記官  李俊毅